【裁判字號】    98,消債更,457
【裁判日期】    990125
【裁判案由】    更生事件
【裁判全文】
臺灣臺北地方法院民事裁定           98年度消債更字第457號
聲  請  人
即債務人    甲○○
代  理  人  黃俊六律師
上列聲請人聲請消費者債務清理更生事件，本院裁定如下：
    主  文
更生及保全處分之聲請均駁回。
聲請費用由聲請人負擔。
    理  由
一、按聲請更生或清算不合程式或不備其他要件者，法院應以裁
    定駁回之，但其情形可以補正者，法院應定期間先命補正，
    消費者債務清理條例（下稱消債條例）第8條定有明文。又
    按債務人與金融機構協商成立者，不得聲請更生或清算。但
    因不可歸責於己之事由，致履行顯有重大困難者，不在此限
    ；本條例施行前，債務人依金融主管機關協調成立之中華民
    國銀行公會會員辦理消費金融案件無擔保債務協商機制與金
    融機構成立之協商，準用前項之規定，復為同條例第151條
    第5項、第6項所明定。是債務人如已利用金融主管機關協調
    成立之中華民國銀行公會會員辦理消費金融案件無擔保債務
    協商機制，與金融機構成立協商，即須依約清償債務，不得
    依消債條例聲請更生，蓋該債務清償方案係經債務人行使程
    序選擇權而與債權人締結之債務清理契約，其即應受該契約
    之拘束。且消債條例更生之規範目的，係在維持債務人基本
    生活之情況下，於債務人之能力範圍內盡力清償債務，非謂
    債務人得任意利用債務清理程序減輕債務。是為避免債務人
    針對已成立之協商方案任意毀諾，濫用更生或清算之債務清
    理程序，須債務人於協商成立後因不可歸責於己之事由，致
    其無法履行原定清償方案，方例外得依消債條例聲請更生或
    清算。
二、本件聲請意旨略以：聲請人前於民國97年11月27日依中華民
    國銀行公會會員辦理消費金融案件無擔保債務協商機制與最
    大債權銀行台新國際商業銀行成立協商，達成自97年12月
    10日起分150期，每月10日清償新臺幣（下同）6,251元之協
    議。聲請人每月平均收入15,000元，每月須支付房租5,000
    元、日常生活開銷4,500元，且為扶養配偶支出約3,000元，
    經濟壓力沈重，又因聲請人積欠公路罰款60,991元，自98年
    11月遭法務部台北行政執行處扣薪1/3，致聲請人每月可運
    用收入減少5,000元，乃無法繼續繳款而毀諾，且以聲請人
    每月收入扣除每月依協商條件應清償之金額，已無法維持最
    低基本生活，係不可歸責於己之事由致履行有重大困難，且
    其無擔保或無優先權之債務總額未逾1,200萬元，復未經法
    院裁定開始清算程序或宣告破產，爰依法聲請更生，並聲請
    對聲請人之薪資收入為保全處分，禁止其他債權人對聲請人
    之財產為強制執行云云。
三、經查，本件聲請人已於97年11月27日就其積欠各金融機構之
    無擔保債務，利用金融主管機關協調成立之中華民國銀行公
    會會員辦理消費金融案件無擔保債務協商機制，與各債權銀
    行成立協商，約定自97年12月起，分150期，以每月6,251元
    依各債權銀行債權金額比例清償債務，有協議書在卷可稽，
    聲請人雖主張其每月收入扣除基本生活開支及扶養配偶之費
    用後，已無力按原協商條件清償，顯因不可歸責於己之事由
    致履行有重大困難云云，惟依聲請人提出伊於第一銀行之活
    期儲蓄存款存摺記載，伊的收入除每月薪資收入外，另每月
    有以現金存入1、2千或2、3萬元至4萬餘元不等之金額，且
    聲請人於協商成立後尚履行近1年之久，其經本院發函限期
    補正伊先前償還協商款項之經濟來源為何，如係經他人資助
    者，併陳報向他人借貸之證明等節，迄今遲未陳報，則以聲
    請人能於未向他人借貸情形下，履行協商內容，堪信聲請人
    除伊所陳報薪資收入外，另有其他收入來源，，則其是否據
    實說明財產狀況，已有可疑，聲請人又未能提出其他證據證
    明伊自上開債務協商通過迄其提起本件聲請為止，收入及財
    產有何重大改變等情，自難謂上開還款金額非債務人所得負
    擔。聲請人雖復主張伊因積欠公路罰款60,9 91元，其薪資
    遭法務部台北行政執行處扣薪1/3，致無法償還協商款項云
    云，然依聲請人提出伊於郵局之儲金簿記載，該帳戶尚有結
    餘68,323元，足供清償聲請人積欠之罰款，是聲請人以此主
    張伊有不可歸責於己之事由致無力清償云云，亦無可取。從
    而，聲請人對於不可歸責於己之事由致無法履行協商債務之
    事實，既無法舉證使本院得確信之證明，自難認其有何不能
    清償債務之情事，其更生之聲請顯與本條例第3條所定要件
    不符。其聲請本件更生，揆諸首開說明，自不應准許。
四、又，本件聲請人更生之聲請既經本院駁回，其保全處分之聲
    請亦失所附麗，應併予駁回。
五、爰依消費者債務清理條例第3 條、第8 條，裁定如主文。
中    華    民    國    99    年    1     月    25    日
              民事第二十一庭法      官  管靜怡
上為正本係照原本作成。
如不服本裁定，應於裁定送達後10日內，以書狀向本院提出抗告
，並繳納抗告費新臺幣1千元。
中    華    民    國    99    年    2     月    10    日
                            書  記  官  蔡宜婷

司法院資訊處製作；財團法人民間司法改革基金會備份。
